【裁判字號】    98,交聲,2229
【裁判日期】    980930
【裁判案由】    違反道路交通管理處罰條例聲明異議
【裁判全文】
臺灣臺北地方法院交通事件裁定        98年度交聲字第2229號
原處分機關  臺北市交通事件裁決所
異  議  人
即受處分人  丙○○
上列受處分人因違反道路交通管理處罰條例案件，對於臺北市交
通事件裁決所中華民國九十八年六月八日所為之處分（北市裁罰
字第裁二二—Ａ一Ａ一三三六八三號）聲明異議，本院裁定如下
：
    主  文
異議駁回。
    理  由
一、按汽車駕駛人駕駛汽車肇事致人受傷或死亡者，應即採取救
    護措施及依規定處置，並通知警察機關處理，不得任意移動
    肇事汽車及現場痕跡證據，違反者處新臺幣（下同）三千元
    以上九千元以下罰鍰；前項駕駛人肇事致人受傷而逃逸者，
    吊銷其駕駛執照；又汽車駕駛人，曾依本條例其他各條規定
    吊銷駕駛執照者，一年內不得考領駕駛執照，道路交通管理
    處罰條例第六十二條第三項前段、第四項前段及第六十七條
    第三項分別定有明文。此外，汽車駕駛人駕駛汽車肇事致人
    受傷而逃逸者，依違反道路交通管理事件統一裁罰基準及處
    理細則第四十四條第一項暨違反道路交通管理事件統一裁罰
    基準表之規定，尚須依行為人有無在應到案日期前到案之因
    素決定應對行為人所處罰鍰之數額。是行為人如駕駛汽車肇
    事致人受傷而逃逸並為警舉發，於期限內繳納罰緩或到案聽
    後裁決，並經主管機關調查後仍認定其有違規停車之行為者
    ，依違反道路交通管理事件統一裁罰基準及處理細則第四十
    四條第一項暨違反道路交通管理事件統一裁罰基準表之規定
    ，應對該行為人處以六千元之罰鍰。
二、本件異議人即受處分人丙○○於民國九十八年三月十八日上
    午十時四十五分許，駕駛車牌號碼二八一八—ＤＮ號自用一
    般小客車，沿臺北市市○○道○○道內側車道由西往東方向
    行駛，行經第七九號燈桿時，因未依規定與前車保持安全距
    離，致其左前車頭先追撞沿同向同車道由林寶蓮駕駛之車牌
    號碼五七九三—ＥＷ號自用小客車右後車尾，其右側車身復
    碰撞沿同向中間車道由周恆怡所駕駛車牌號碼ＡＵ—四四五
    號營業用小貨車左側車身，導致林寶蓮所駕駛上開自用小客
    車左前車頭撞及護欄後彈回車道時，右前車頭與前開周恆怡
    所駕駛營業用小貨車左側車身發生碰撞，並使周恆怡所駕駛
    前開營業用小貨車再追撞沿同向最外側車道由乙○○駕駛車
    牌號碼ＧＵ—五○○五號自用小客車左後側車身，致使林寶
    蓮受有頸部扭傷、左肩挫傷、臀部挫傷、左腳踝瘀青等傷害
    。詎受處分人於肇事後，未在場救助或報警處理，即逕行駕
    車離去，並沿市○○道○○道內側車道由西向東方向繼續行
    駛，至第九四號燈桿前時，其前車頭再追撞沿同向同車道由
    甲○○駕駛車牌號碼二五七九—ＦＭ號自用小客車後車尾，
    導致甲○○所駕駛之自用小客車前車頭碰撞中央分隔島，致
    使甲○○受有左手肘擦傷及左前額瘀傷等傷害。經臺北市政
    府交通警察大隊警員李俊修以受處分人有違反道路交通管理
    處罰條例第五十八條第一款、第六十二條第四項規定之違規
    行為，於九十八年四月二十二日以北市警交大字第Ａ一Ａ一
    三三六八三號舉發違反道路交通管理事件通知單而掣單舉發
    。嗣受處分人於應到案日期即九十八年五月二十日前向原處
    分機關提出申訴，經原處分機關函請舉發單位調查結果，仍
    認受處分人確有前揭違規行為，原處分機關乃於九十八年六
    月八日以受處分人有「不依規定保持前、後車距離」及「汽
    車駕駛人駕駛汽車肇事致人受傷而逃逸」之行為，依道路交
    通管理處罰條例第五十八條第一款、第六十二條第四項及第
    六十七條規定，分別裁處受處分人罰鍰六百元及六千元，並
    吊銷駕駛執照，一年內禁考之處分。
三、訊據受處分人固不否認有於前述時間、地點，駕駛前述車輛
    ，不依規定與前車保持距離，並於行經前揭路段時肇事致人
    受傷等情，惟矢口否認有何逃逸之行為，辯稱：伊因於追撞
    事故發生過程中，曾一度因為慌張而誤踩油門，至追撞事故
    結束後乃即時下車，並停留現場處理後續事宜，且當時現場
    有人及時通知警察，警察亦及時到場，因伊認為已無重複報
    警之必要；另外所幸無人於事故中受有急需伊即時協力救護
    之傷害，故伊停留現場處理之主要後續事宜，乃包括通知修
    車公司、保險公司與家人同事等，伊並與被害人達成和解，
    互留聯絡資料，在確認完上述事項後始離開現場，並無肇事
    逃逸云云。
四、經查：
（一）本件受處分人所駕駛前揭自小客車，於前述時間，行經前
      開地點時，因未依規定與前車保持安全距離，致其左前車
      頭先追撞證人林寶蓮所駕駛自用小客車右後車尾，其右側
      車身復碰撞證人周恆怡所駕駛營業用小貨車左側車身，導
      致證人林寶蓮所駕駛上開自用小客車左前車頭撞及護欄後
      彈回車道時，右前車頭與證人周恆怡所駕駛營業用小貨車
      左側車身發生碰撞，並使證人周恆怡所駕駛前開營業用小
      貨車再追撞證人乙○○所駕駛自用小客車左後側車身，致
      證人林寶蓮受有頸部扭傷、左肩挫傷、臀部挫傷、左腳踝
      瘀青等傷害後，受處分人未在場救助或報警處理，即逕行
      駕車離去，至市○○道○○道由西向東方向第九四號燈桿
      前時，其前車頭再追撞證人甲○○所駕駛自用小客車後車
      尾，導致證人甲○○所駕駛之自用小客車前車頭碰撞中央
      分隔島，致使證人甲○○受有左手肘擦傷及左前額瘀傷等
      傷害等情，業據證人林寶蓮於九十八年四月二十三日警詢
      時證稱：當時伊駕駛車號五七九三—ＥＷ號自小貨車沿市
      ○○道高架道路西向東直行第一線車道，當伊車直行至車
      禍地點時，伊感覺到伊車子右後方有遭大力碰撞，之後伊
      車子停不下來且左右搖晃，再來伊見有部白色自小客車加
      速駛離，該車車速比伊行駛時速七十多公里還要快，且於
      肇事後繼續向前行駛消失在伊視線範圍，並無返回現場處
      理等語；復經證人周恆怡於九十八年四月十日警詢時證稱
      ：當時伊駕駛車號ＡＵ—四四五號營小貨車沿市○○道○○道路西向東直行內側車道，當伊車直行至車禍地點時，
      伊聽到後方有碰撞聲音，之後從伊車左後視鏡見有部白色
      自小客車右側車身即和伊車左側發生碰撞，該白色自小客
      車右前車門脫落於現場，且未停車繼續往東方向行駛，而
      和該部白色小客車於前方發生碰撞車號五七九三—ＥＷ號
      自小貨車左前車頭撞及護欄後又向右彈回車道時，右前車
      頭和伊車左側車身發生碰撞，伊車被五七九三—ＥＷ號撞
      擊後向右偏時又撞及行駛於最外車道之車號ＧＵ—五○○
      五號自用小客車左後側車身，伊確定該部肇事白色自小客
      車車型為三菱廠牌，車速比伊行駛時速七十公里還要快，
      且於肇事後繼續向前行駛消失在伊視線範圍，並無返回現
      場處理等語；又經證人乙○○於九十八年五月一日警詢時
      證稱：當時伊駕駛車號ＧＵ—五○○五號自用小客車沿市
      ○○道高架道路西向東直行最外側車道，當時伊車左後方
      第二車道有部ＡＵ—四四五號營小貨車，而伊直行至車禍
      地點時，伊聽到碰撞及擦撞聲音，之後伊車左側車身即被
      行駛於伊左側之ＡＵ—四四五撞擊，同一時間有目擊伊車
      左前方最內車道有部白色自小客車，車牌號碼最後二碼英
      文字母為ＤＮ，該部白色自小客車右前車門脫落，而且車
      速比伊行駛時速約七十公里還要快地向前行駛，也並未停
      下車處理查看，於肇事後繼續向前行駛消失在伊視線範圍
      ，並無返回現場處理等語：證人甲○○於九十八年四月十
      日警詢時證稱：當時伊駕駛車號二五七九—ＦＭ號自小客
      車沿市○○道○○道路西向東直行內側車道，當伊車直行
      至車禍地點時，伊車後車身被撞擊，然後伊就昏迷，伊醒
      來時，伊見一名男子下車撿他車子的後保險桿及車門和其
      他零件，然後上車發動車子，伊趕緊上前阻攔並詢問駕駛
      「你是要逃走嗎？」，該名男子回稱「你報警了嗎？」，
      伊稱「伊當然報警了」，然後他又下車稱「伊沒有要逃走
      」，然後過約十五分鐘，他又上他車子發動引擎，但車輛
      因故障無法前進，伊有上前大聲斥責他「你給伊下車」，
      然後他下車遞名片給伊，伊見名片上印有「丙○○」，然
      後警察就到現場處理；車禍發生後是伊自己報警，肇事者
      沒有報警處理，也沒詢問伊傷勢等語明確，並有長庚紀念
      醫院診斷證明書、臺灣大學醫學院附設醫院診斷證明書及
      臺北市政府警察局交通警察大隊九十八年八月五日北市警
      交大事字第○九八三二六三二八○○號函及其檢附臺北市
      政府警察局交通警察大隊道路交通事故初步分析研判表、
      道路交通事故現場圖、臺北市政府警察局大安分局交通分
      隊道路交通事故補充資料表、長庚紀念醫院診斷證明書、
      臺灣大學醫學院附設醫院診斷證明書、臺北市政府警察局
      大安分局交通分隊交通事故談話紀錄表、道路交通事故調
      查報告表（一）、道路交通事故調查報告表（二）、臺北
      市政府警察局交通事故肇事人自首情形紀錄表、臺北市政
      府警察局大安分局疑似道路交通事故肇事逃逸追查表、事
      故現場及車損照片等件在卷可稽，且經本院依職權調閱臺
      灣臺北地方法院檢察署九十八年度偵字第一三九○九號偵
      查卷宗全卷查核無訛，是受處分人於上開時間、地點，追
      撞證人林寶蓮所駕駛自用小客車，致證人林寶蓮受有頸部
      扭傷、左肩挫傷、臀部挫傷、左腳踝瘀青等傷害後，確有
      未在場救助或報警處理，即逕行駕車離去之行為，應堪認
      定。
（二）受處分人雖以前開情詞置辯。惟查：
    １、受處分人於九十八年三月十八日警詢時先供稱：伊車沿
        市○○○道西向東直行行駛內側車道，當時伊車前方有
        部五七九三—ＥＷ號自小客，當伊車行駛至肇事點前時
        ，伊從該五七九三—ＥＷ右側要向右切時，左前車頭不
        慎碰及該車右後車尾，之後該車向左偏，又碰及中央分
        隔島，而伊本來想煞車，但踩到油門，致使伊車右側車
        身又碰及伊車右側中間車道之營小貨ＡＵ—四四五左側
        車身，肇事後，伊因為心慌，所以一直踩著油門沿內側
        車道繼續行駛後，又追撞前方行駛於內側車道之二五七
        九—ＦＭ後車尾而肇事云云；復於九十八年四月十六日
        警詢時供稱：伊當時所駕駛車號二八一八—ＤＮ自小客
        車行經臺北市大安區市○○道高架橋西往東方向行駛於
        內側車道要變換至右側車道，未保持與前車行車距離即
        變換車道，不注意撞擊到車號五七九三—ＥＷ號自小客
        車（駕駛林寶蓮）的右後車尾，當時伊要踩煞車，但煞
        車並無作用，所以伊車又向前行駛，並擦撞到車號ＡＵ
        —四四五號營小貨（駕駛周恆怡）左後方，致ＡＵ—四
        四五號營小貨向右閃避並擦撞到車號ＧＵ—五○○五號
        自小客車，然後伊所駕駛的車號二八一八—ＤＮ自小客
        車則繼續向前行駛，並又撞擊到行駛於前方車號二五七
        九—ＦＭ自小客車（駕駛甲○○），致伊車打橫停放於
        路中間無法再繼續行進，車禍發生後，伊僅通知伊的保
        險公司及修車廠人員到場處理，並未通知警方及救護人
        員到場處理云云；又於九十八年四月二十四日臺北市交
        通事件裁決所交通違規案件陳述書中自述：因事出意外
        ，當下有些驚慌失措，煞車沒有作用云云；再於本院九
        十八年七月二十八日調查期日中供稱：伊也不清楚伊踩
        油門還是煞車云云，是受處分人於警詢時就其碰撞車號
        五七九三—ＥＷ號自小貨車後，究係「本來想煞車，但
        踩到油門」、「因為心慌，所以一直踩著油門沿內側車
        道繼續行駛」，抑或「伊要踩煞車，但煞車並無作用，
        所以伊車又向前行駛」之前後供述不一，其供述之憑信
        性，顯非無疑。
    ２、又證人甲○○於本院九十八年七月二十八日調查期日中
        到庭證稱：伊當時不記得擦撞伊的車輛號碼，因為伊暈
        倒，後來伊醒來，發現車子在擦撞，伊才知道伊還沒有
        死，當時伊不知道誰撞擊伊，受處分人也沒有來看伊，
        伊就是看到黃先生一直在撿東西，把他的車牌那一塊撿
        起來，上車他已經發動了，伊才發現伊還沒有看車牌，
        伊才下車去問他「你是要逃走了嗎？」，那時候伊的精
        神狀態不是很清楚，他問伊說「你報警了嗎？」，伊就
        很生氣地說「這麼大的車禍，你還沒有報警嗎？」，他
        就下車打電話，但好像是打給車廠，不是給警察，伊等
        了約十五分鐘，警察都沒有來，他又上車開始發動，但
        是車輛無法移動，他確認他的車子不能動，才下來告訴
        伊說「我沒有要逃走」，伊就打電話給警察，這時候警
        察才知道有兩件車禍，伊後來跟警察到市○○道下面，
        那時候有一個短髮女生看到伊，很激動跑來告訴伊說「
        丙○○撞到我，而且沒有停下來，然後我就眼睜睜的看
        到他撞到你」等語，受處分人在伊問「你是要逃走嗎」
        前後各有一次發動車輛的動作，但是他的車輛無法移動
        ，伊在事故發生後與受處分人交談時，受處分人的意識
        很清楚等語明確，是受處分人前開所辯，顯屬事後卸責
        之詞，不足採信。
    ３、證人即本案現場處理員警丁○○於本院前開調查期日中
        固到庭證稱：伊處理的時候，受處分人有始終在場，全
        部都處理完才走等語，而證人乙○○於本院前開調查期
        日中亦證稱：車禍發生後，有被告善盡責任和後續處理
        等語。惟證人丁○○於本院前開調查期日中亦證稱：車
        禍當時有兩件報案，都是在市○○○道上，伊人在現場
        的時候，有看到受處分人，但當時不知道兩件交通事故
        是同一件，伊處理的是第二件，伊等同仁楊順守在第一
        件的時候有詢問當事人，當事人說撞他們車子的肇事者
        已經跑掉了，其中有一位記到廠牌和顏色，有問伊這件
        的當事人有無這輛車子，然後經過比對是受處分人在第
        一現場有撞到其他當事人的車子，再到伊處理的現場撞
        到另一臺車，當事人跟車子都是在第二個現場等語，證
        人乙○○於本院同一調查期日中亦證稱：這整個交通事
        故後，伊沒有看到這個白色車子（受處分人所駕駛車輛
        ）停下來處理，在伊視線範圍內，他就往前開，那是一
        個轉彎。伊和周恆怡一同到市○○道下去作筆錄時，受
        處分人已經到了，當天伊不知道他是肇事的人，後來伊
        在作筆錄時，透過其他人的告知，才知道他是肇事者，
        伊說車禍發生後，被告有善盡責任和後續處理，是指事
        後發伊等才有協調和負責，因為伊知道他是肇事者是在
        作筆錄的時候才知道等語，參酌前開證人甲○○所述及
        被告九十八年六月二十五日交通案件聲明異議狀所載可
        知，受處分人在撞擊證人林寶蓮所駕駛前開自小客車，
        致證人林寶蓮受傷後，不僅未曾報警處理或救助傷患，
        亦未曾停下車察看，俟其所有前開自小客車因與證人甲○○所有自小客車再次發生事故而無法發動後，方留置
        現場，待員警到場處理，惟於證人丁○○到場處理前，
        受處分人在未明有無任何人員報警處理前，仍未主動報
        警處理或救助傷患，亦未曾主動下車察看證人甲○○之
        傷勢，或思及返回第七九號燈桿處察看證人林寶蓮之情
        況，且於證人丁○○到場處理時，更未主動對證人丁○○告知其先前業已撞擊證人林寶蓮、周恆怡所駕駛之車
        輛，是被告未盡即時救護之目的即將證人林寶蓮棄之不
        顧，且未留下任何聯絡資料，以供證人林寶蓮日後聯繫
        之用，旋即將車駛離，而有逃逸、規避責任之意圖昭然
        若揭，證人丁○○、乙○○前開之證述並不足以作為對
        被告有利之認定。
    ４、再者，市○○道○○道第七九燈桿至第九四燈桿距離約
        四百三十八公尺一節，有臺北市政府警察局交通警察大
        隊九十八年五月四日北市警交大事字第○九八三一四八
        八五○○號函及道路交通事故現場圖各一份附卷可佐。
        按受處分人於事發後旋即以高速駛離現場一情，業經證
        人林寶蓮、周恆怡及乙○○於警詢時證述明確，苟受處
        分人所有車輛之煞車於車禍發生時失靈，受處分人於其
        行車四百公尺長之路程中，僅要放開油門，其所駕駛之
        車輛即無法以高於證人林寶蓮、周恆怡及乙○○原行駛
        之車速離去現場，是受處分人於九十八年四月十六日警
        詢時辯稱：當時煞車沒有作用，所以伊車又向前行駛云
        云，顯非事實，不足採信。又酌以受處分人有多年駕駛
        經驗，於其行車四百公尺長之路程中，並無不能立即停
        車、下車查看肇事情節之特殊情狀，參諸證人甲○○前
        開警詢及本院調查時之證述，足認受處分人於九十八年
        三月十八日警詢時辯稱：伊本來想煞車，但踩到油門，
        致使伊車右側車身又碰及伊車右側中間車道之營小貨Ａ
        Ｕ—四四五左側車身，肇事後，伊因為心慌，所以一直
        踩著油門沿內側車道繼續行駛云云，亦係事後卸責之詞
        ，實不足採。
（三）受處分人雖提出通聯紀錄一份，並聲請傳訊證人即新安東
      京海上產物保險股份有限公司理賠科鄭明杰、證人即順益
      汽車股份有限公司北區內湖營業死事故現場協助處理專員
      丁吉昌、證人即鈴木汽車內湖服務廠車險理賠專員林清志
      到庭證明受處分人有在場處理本件車禍事宜等情，惟受處
      分人所駕駛之車輛與證人甲○○所駕駛自小客車發生碰撞
      而無法發動後，受處分人有無聯絡保險公司、修車廠分別
      處理其保險理賠、車輛修理事宜，實與受處分人有無肇事
      致人受傷而逃逸之犯行無關，本院認無加以傳訊之必要，
      併予敘明。
（四）綜上所述，本件事證明確，受處分人於前開時間、地點，
      確有汽車駕駛人，駕駛汽車不依規定保持前、後車距離，
      及駕駛汽車肇事致人受傷而逃逸等違規行為，堪予認定。
五、綜上所述，受處分人確有汽車駕駛人，駕駛汽車不依規定保
    持前、後車距離，及駕駛汽車肇事致人受傷而逃逸等行為，
    自屬違反道路交通管理處罰條例第五十八條一款、第六十二
    條第四項之規定，而受處分人於舉發通知單上所載應到案日
    期前向原處分機關提出申訴，原處分機關乃依道路交通管理
    處罰條例第五十八條第一款、第六十二條第四項、第六十七
    條第三項（漏載第三項）、違反道路交通管理事件統一裁罰
    基準及處理細則第四十三條、第四十四條暨違反道路交通管
    理事件統一裁罰基準表之規定，分別裁處受處分人六百元、
    六千元之罰鍰，並吊銷駕駛執照，一年內禁考之處分，經核
    並無違誤，本件異議為無理由，自應予以駁回。
據上論斷，應依道路交通案件處理辦法第十九條，裁定如主文。
中    華    民    國    98    年    9     月    30    日
                  臺灣臺北地方法院交通法庭
                      法      官  雷淑雯
上正本證明與原本無異。
如不服本裁定應於送達後五日內向本院提出抗告狀
                      書  記  官  胡詩唯
中    華    民    國    98    年    9     月    30    日


司法院資訊處製作；財團法人民間司法改革基金會備份。
